臺灣高等法院民事判決　　　　　　　 100年度勞上易字第41號
上　訴　人　享廣有限公司
法定代理人　陸霖泙
被　上訴人　張慈晏
上列當事人間請求給付資遣費等事件，上訴人對於中華民國99年
12月29日臺灣板橋地方法院99年度勞訴字第95號第一審判決提起
上訴，本院於100年5月17日言詞辯論終結，判決如下：
    主      文
上訴駁回。
第二審訴訟費用由上訴人負擔。
    事實及理由
一、被上訴人主張：伊自民國84年9月1日起受雇於上訴人，擔任
    樣品作業員，1月至6月之平均工資為新台幣（下同）33,817
    元，上訴人於99年6月10日預告以公司業務虧損為由，於99
    年6月30日終止勞動契約，伊自受雇時起至離職止，計有14
    年9個月之年資，得請求10日期間之預告工資11,272元、有
    特別休假23日而未休假之工資25,296元、資遣費498,801元
    。上訴人雖陳稱其於87年3月間，經由全體員工同意，支付
    每人資遣費1萬元云云，惟當時僅將原工作之計薪方式，由
    論件計酬改為月薪制，其餘公司名稱、組織結構、福利、工
    作地點、特休天數計算等項均未改變，是上訴人於87年3月
    間支付之1萬元並非資遣費。爰依據勞動基準法（下稱勞基
    法）第16條第1項第3款、第3項、第38條、第17條及勞基法
    施行細則第24條第1項第3款之規定，求為判命上訴人應給付
    伊535,999元等語（被上訴人就原審駁回其請求未休假工資
    超過19,163元部分，未據提起上訴，已告確定）。
二、上訴人則以：伊公司於84年9月1日設立，性質為合夥公司，
    因合夥人於87年4月退出，乃與所有員工開會同意解散，並
    發給每人資遣費1萬元，嗣由陸霖泙為伊公司法定代理人承
    接經營，是被上訴人之年資應從87年4月起算至99年6月止，
    共計12年2個月，被上訴人之特別休假日數應為16天。又被
    上訴人從未致力於工作，上班時間遲到，自由進出，撥打公
    司電話聊天，多次遭伊警告均未見改善，且被上訴人因工作
    量少，向伊要求於99年2月12日、99年2月17日至同年月19日
    、99年3月1日至同年月5日、99年3月8日共10天，無庸至公
    司上班，因伊公司員工人數不多，並未要求請假之員工填寫
    假單，伊亦未拒絕其上開請求。故被上訴人未上班之10天實
    係其特別休假等語為辯。
三、原審為被上訴人部分勝訴之判決，即判命上訴人應給付被上
    訴人529,236元，並駁回被上訴人其餘之訴。被上訴人就其
    敗訴部分，未提起上訴而告確定；上訴人則就其敗訴部分提
    起上訴，其聲明為：
    (一)原判決不利於上訴人部分廢棄。
    (二)上廢棄部分，被上訴人在第一審之訴及假執行之聲請均駁
      回。
    被上訴人則答辯聲明：上訴駁回。
四、關於被上訴人工作年資部分：
    被上訴人主張其自84年9月1日起受雇於上訴人，迄至99年6
    月30日上訴人終止勞動契約時，其在上訴人公司之工作年資
    有14年9月等語，為上訴人所否認，並以其為合夥公司，因
    合夥人於87年4月退出而解散，並發給每位員工資遣費1萬元
    ，嗣由陸霖泙承接其公司法定代理人而繼續經營，是被上訴
    人之工作年資僅12年2月等語為辯。經查：
    (一)上訴人公司自84年9月1日設立時起至99年6月30日上訴人
      終止勞動契約時止，其法人格並未變更或消滅，更無辦理
      解散登記，僅其公司之股東、董事或經理人有異動等情，
      有兩造所不爭執之上訴人公司登記案卷影本（外放）可稽
      （見本院卷第25頁正面），應堪信實。縱令上訴人現任法
      定代理人陸霖泙於87年4月始承接經營公司，亦無影響上
      訴人公司法人格自84年9月1日起迄今仍存續之事實。是上
      訴人所辯其公司於87年4月因合夥人退夥而解散云云，不
      足以採。
    (二)被上訴人自84年9月1日起受雇於上訴人，並以上訴人為投
      保單位而辦理勞保，迄至99年7月14日辦理退保時止，並
      無中斷投保之情形，有被上訴人之勞工保險被保險人投保
      資料表可稽（見原審調字卷第8頁），是被上訴人所稱其
      工作年資自84年9月1日起算，計至99年6月30日上訴人終
      止勞動契約時止，共有14年9個月等語，為可採信。至上
      訴人所辯其於87年4月1日發放每位員工資遣費1萬元，故
      被上訴人工作年資應自87年4月1日起算乙節，既經被上訴
      人否認該1萬元係資遣費之性質（見本院卷第25頁正面）
      ，且兩造於99年7月19日進行第1次勞資爭議協調時，亦確
      認上訴人公司於87年4月1日起僅變更工作內容，由論件計
      酬改為月薪制，其餘包含公司名稱、組織結構、福利、工
      作地點、特休天數計算等項均未改變（見原審調字卷第10
      頁），此外，上訴人復無法舉證以實其說，其前揭抗辯，
      自難採信。
五、關於資遣費部分：
    按所謂平均工資，係指計算事由發生之當日前6個月內所得
    工資總額除以該期間之總日數所得之金額。而雇主依勞基法
    第11條、第13但書規定終止勞動契約者，應依左列規定發給
    勞工資遣費：(一)在同一雇主之事業單位繼續工作，每滿一年
    發給相當於一個平均工資之資遣費。(二)依前款計算之剩餘月
    數，或工作未滿一年者，比例計給之。未滿一個月者以一個
    月計，勞基法第2條第4款、第17條分別定有明文。經查：被
    上訴人於99年1月之工資為34,400元，99年2月至6月之工資
    均為33,700元，依前揭說明，被上訴人之平均工資為33,817
    元【計算式：〔34,400＋33,700×5（月）〕÷6（月）≒
    33,817；元以下四捨五入，下同】，既為上訴人所不爭執（
    見原審訴字卷第58頁反面），則以被上訴人工作年資14年9
    個月計算，上訴人應給付被上訴人之資遣費為498,801元【
    計算式：33,817 ×（14＋9÷12）≒498,801】。是被上訴
    人請求上訴人如數給付，自屬有據，上訴人所辯應以年資12
    年2個月計算資遣費云云，不足採信。
六、關於特別休假工資部分：
    (一)依勞基法第38條規定：「勞工在同一雇主或事業單位，繼
      續工作滿一定期間者，每年應依左列規定給予特別休假：
      一一年以上三年未滿者七日。二三年以上五年未滿者十日
      。三五年以上十年未滿者十四日。四十年以上者，每一年
      加給一日，加至三十日為止。」，第39條並規定：「……
      第三十八條所定之特別休假，工資應由雇主照給。雇主經
      徵得勞工同意於休假日工作者，工資應加倍發給。因季節
      性關係有趕工必要，經勞工或工會同意照常工作者，亦同
      。」，同法施行細則第24條則規定：「本法（即勞基法）
      第三十八條之特別休假，依左列規定：一計算特別休假之
      工作年資，應依第五條之規定。二特別休假日期應由勞雇
      雙方協商排定之。三特別休假因年度終結或終止契約而未
      休者，其應休未休之日數，雇主應發給工資。」，而勞委
      會79年9月15日台勞動二字第21827號函並說明：「勞工
      未於年度終結時休完特別休假，如係因事業單位生產之需
      要，致使勞工無法休完特別休假時，則屬可歸責於雇主之
      原因，雇主應發給未休日數之工資；至於特別休假未休完
      之日數，如係勞工個人之原因而自行未休時，則雇主可不
      發給未休日數之工資」，勞委會79年12月27日台勞動二
      字第21776號函亦說明：「勞工之特別休假應在勞動契約
      有效期間為之，惟勞動契約之終止，如係可歸責於雇主之
      原因時，雇主應發給未休完特別休假日數之工資」。可知
      特別休假雇主加倍發給工資，須以該休假日工作係出於雇
      主之需求要求勞工加班為要件；若勞工並未表示欲休特別
      休假，雇主自無從表示同意，縱因而導致年度終了或契約
      終止時仍有未休畢之特別休假，亦無從遽認係屬雇主徵得
      勞工同意於特別休假日工作。是以勞工應休之特別休假日
      於年度終結時，如有未休完日數，且係可歸責於雇主之原
      因者，雇主應發給未休完日數之工資，至於特別休假未休
      完之日數，如係勞工個人之原因而自行未休時，則雇主可
      不發給未休日數之工資。
    (二)被上訴人在上訴人公司任職期間自84年9月1日起至99年6
      月30日離職時止，共計14年9個月，因被上訴人工作須「
      滿」1年（即自99年9月1日起），始有特別休假。揆諸前
      開說明，被上訴人於98年9月1日工作滿14年，其於99年6
      月30日離職時，應有特別休假18天，被上訴人已自認於99
      年2月22日有請特別休假1日等語（見原審訴字卷第58頁反
      面），扣除該日後，被上訴人尚有17天之特別休假，因上
      訴人突然於99年6月10日始發布於99年6月30日終止勞動契
      約，又未舉證證明被上訴人之特別休假日於年度終結時未
      休完係被上訴人個人之原因所致，應認被上訴人未休完特
      別休假日係可歸責於上訴人，上訴人自應發給未休完日數
      之工資。準此，被上訴人請求上訴人給付17天特別休假日
      工資19,163元【計算式：33,817×（17÷30）≒19,163】
      ，洵屬有據，應予准許。至上訴人所辯被上訴人自99年1
      月至6月，其有讓被上訴人毋庸上班6日乙節（見原審訴字
      卷第58頁），固為被上訴人所不爭執，但此係因上訴人無
      工作可指派被上訴人施作，始要求被上訴人於前揭日期毋
      庸上班，自非可歸責於被上訴人，更難遽認被上訴人同意
      以前揭毋庸上班期日充作特別休假日之休假，自不得據此
      抵扣特別休假之日數，上訴人此部分之抗辯，亦無可取。
七、關於短少之預告期間工資部分：
    按雇主以歇業為由，經預告而終止勞動契約，於繼續工作3
    年以上者，於30日前預告之，雇主未依第1項規定期間預告
    而終止契約者，應給付預告期間之工資，勞基法第11條第1
    項第1款、第16條第1項及第3項分別定有明文。經查：被上
    訴人主張上訴人於99年6月10日預告在99年6月30日歇業停工
    而終止兩造間之勞動契約等語，為上訴人所不爭執，堪予採
    信。而被上訴人之工作年資為14年9個月，平均工資33,817
    元等情，已如上述，依前揭說明，上訴人終止勞動契約應於
    30日前預告，乃上訴人終止勞動契約之預告期間僅20日，少
    於法定預告期間10日，被上訴人自得請求上訴人給付短少10
    日之預告期間工資11,272元【計算式：33,817×10（日）÷
    30（每月天數）≒11,272】。
八、綜上所述，被上訴人依勞基法第16條第1項第3款、第3項、
    第38條、第17條及勞基法施行細則第24條第1項第3款之規定
    ，請求上訴人應給付其短少之預告期間工資11,272元、特別
    休假未休之工資19,163元、資遣費498,801元，合計529,236
    元【計算式：11,272＋19,163＋498,801=529,236）。從而
    ，被上訴人請求上訴人給付其529,236元，為有理由，應予
    准許。上開應准許部分（被上訴人敗訴部分已確定），原審
    判命上訴人如數給付，並無不合，上訴意旨指摘原判決此部
    分不當，求予廢棄改判，為無理由，應予駁回。又本件事證
    已明，兩造其餘攻擊防禦方法及爭點，核與本件判決結果無
    涉，爰不一一論述，併此敘明。
九、據上論結，本件上訴為無理由，爰判決如主文。
中    華    民    國  100    年    5    月    31    日
                    勞工法庭
                        審判長法  官  藍文祥
                              法  官  陳麗芬
                              法  官  張競文
正本係照原本作成。
不得上訴。
中    華    民    國   100    年    6     月    1     日
                              書記官  章大富